臺灣高等法院高雄分院刑事判決　　　　95年度上訴字第2013號
上　訴　人
即　被　告　甲○○
上列上訴人因違反森林法案件，不服臺灣高雄地方法院95年度訴
字第2664號中華民國95年8 月23日第一審判決（聲請簡易判決處
刑案號：臺灣高雄地方法院檢察署95年度偵字第13366 號），提
起上訴，本院判決如下：
    主  文
原判決撤銷。
甲○○無罪。
    理  由
一、公訴意旨略以：被告甲○○意圖為自己不法之所有，於民國
    95年5 月9 日上午11時許，在行政院農業委員會林務局（下
    稱林務局）旗山事業區第95林班五公山區（座標為X:215190
    ，Y:0000000） ，徒手摘取林務局所有之森林副產物山茶葉
    （約重8.3 公斤），得手後以其所有之白色飼料袋裝填為2
    袋，並以其所有之車牌號碼5L-4981 號自小客車載運離去，
    欲運往五公山五教學院，煮給廟裡的信徒飲用；嗣於同年月
    日15時30分許，甲○○駕駛上開自小客車搭載不知情之管貴
    英，行經高雄縣六龜鄉○○村○○○○○道路4 公里處時，
    為警查獲，因認被告涉犯森林法第52條第1 項第6 款之為搬
    運贓物使用車輛竊取森林副產物罪嫌云云。
二、按被告以外之人於審判外之陳述，雖不符刑事訴訟法第159
    條之1 至第159 條之4 規定，而經當事人於審判程序同意作
    為證據，法院審酌該言詞或書面陳述作成時之情況，認為適
    當者，亦得為證據；當事人、代理人或辯護人於法院調查證
    據時，知有同法第159 條第1 項不得為證據之情形，而未於
    言詞辯論終結前聲明異議者，視為有前項之同意，同法第
    159 條之5 亦已明揭其旨。本案用以認定事實之被告以外之
    人於審判外所為之言詞及書面陳述，為傳聞證據，然檢察官
    及被告於原審及本院言詞辯論終結前均未聲明異議，且本院
    審酌其等陳述作成時之情況，均無何不適當之情形，是依上
    開規定均得作為證據，合先敘明。
三、按犯罪事實應依證據認定之，無證據不得認定犯罪事實，刑
    事訴訟法第154條第2項定有明文。又認定犯罪事實所憑之證
    據，雖不以直接證據為限，間接證據亦包括在內；然而無論
    係直接或間接證據，其為訴訟上之證明，須於通常一般之人
    均不致有所懷疑，而得確信其為真實之程度者，始得據為有
    罪之認定，倘其證明尚未達到此一程度，而有合理性之懷疑
    存在時，即難為有罪之認定（最高法院52年台上字第1300號
    、76年度台上字第4986號判例意旨參照）。另按森林法第52
    條第1 項第6 款規定：「竊取森林主、副產物而有左列情形
    之一者，處……：……六、為搬運贓物，使用牲口、船舶、
    車輛，或有搬運造材之設備者。……」，其既係以「竊取」
    為犯罪之構成要件，則行為人客觀上除須有竊取森林主、副
    產物之行為外，主觀上亦須有為自己或第三人不法所有之意
    圖為必要，亦先敘明。
四、本件公訴人認被告涉有前開竊取森林副產物罪嫌，係以：(一)
    被告甲○○之自白；(二)被害人乙○○之證訴；(三)證人管貴英
    之證詞：及(四)扣押物品目錄表、贓物認領保管單各乙紙及查
    獲照片10張等為論據。訊據上訴人即被告甲○○，於本院審
    理時，則堅決否認有何上開犯行，辯稱：該處係丙○○所承
    租用以造林之土地，伊係經丙○○同意在上面採山茶葉後，
    要前往五公山五教學院拜拜時煮給學員飲用，且該山茶葉若
    未經採取利用，亦須當作雜草予以剷除，以利造林等語。
五、經查：
  (一)被告於上揭時、地採取山茶葉，並使用車輛搬運之事實，業
    據其於警詢、偵訊、原審及本院審理時坦承不諱，核與任職
    林務局六龜工作站技士之證人乙○○於警詢及本院審理中證
    述之情節大致相符，並有查獲照片10張可佐證，復扣得山茶
    葉8.3 公斤及用以填裝之白色飼料袋、白色網狀袋子各1 個
    ，有高雄縣警察局六龜分局扣押筆錄、扣押物品目錄表、扣
    押物品收據、贓物認領保管單各1 份在卷可稽；又被告採得
    之山茶葉8.3 公斤，為國有林林產物處分規則第3 條第2 款
    所定之森林副產物，其市價為濕品每公斤新臺幣（下同）20
    0 元，合計1660元，有林務局屏東林區管理處屏政字第0956
    211366號函附森林主副產物被害價格查定書1 份在卷可憑，
    故被告於上揭時、地，採取森林副產物，並駕車搬運之事實
    ，足堪認定。惟被告以上開情詞置辯，故本案應查明被告是
    否有不法所有之意圖？
  (二)查丙○○確曾於73年6 月26日起，在上開林班地承租面積32
    公頃土地，於85年7 月24日尚與林務局訂定「台灣省國有森
    林用地出租造林契約書」，承租期間自84年7 月24日起至95
    年7 月23日止，造林樹種為：相思樹、油桐、梅子及樟樹，
    此有該契約書1 紙附卷可憑，而被告係經丙○○同意而採取
    上開山茶葉，且採取之地點，則確在上開承租範圍內，此分
    別經丙○○及乙○○2 人於本院審理時到庭結證明確且相符
    ，而可以採信。惟乙○○另證稱：被告採取山茶葉之地點雖
    然在丙○○承租之林地內，但因為丙○○在承租林地內建寺
    廟而違反規定，其租約因而遭終止，但租約何時終止，伊並
    不清楚。另雖然林務局將上開林地出租他人，但承租人若要
    採取其上之森林副產物，仍需經申請許可等語（見本院96
    年2 月7 日審判筆錄第4 頁）。則依乙○○上開所證，被告
    未經申請許可在出租之國有林地內採取森林副產物，仍非法
    所允許。
  (三)惟再查，丙○○確係在所承租之上開林地內造林利用，業如
    上述，且被告自始即辯稱：採取之山茶葉係要供五公山五教
    學院內的信徒飲用等語（見警卷第4 頁），而與丙○○於本
    院審理時所結證稱：伊同意被告採取，因為他要泡給大家喝
    等語相符（見本院96年2 月7 日審判筆錄第3 頁），再參諸
    查扣之山茶葉數量為8.3 公斤，數量並非眾多，被告應非基
    於營利意圖而採取，故被告上開所辯，應可採信。則丙○○
    既在其上造林利用，造林時承租林地範圍內若有非造林樹種
    以外之草木，則未經林務局許可即予以清除或整理以利所造
    林木之成長，應與常情相符，被告既非採取上開山茶葉以買
    賣營利，則其辯稱：若不採取，則亦應當作雜草予以剷除等
    語，即非不能採信。則依據上開情況，被告當時經承租人同
    意後予以採取之行為，即與承租人將造林樹種以外之草木予
    以清除或整理以利造林之行為無異，故縱未經向林務局申請
    許可，依一般人合理之經驗判斷，尚難認其有不法所有之意
    圖。
  (四)另被告雖於警詢、偵訊及原審訊問時，曾坦承竊取森林副產
    物犯行，惟依上開說明，被告雖曾自白犯罪，但仍應調查其
    他必要之證據，以察其是否與事實相符。且被告於警詢時即
    稱：採取供廟裏信徒飲用等語，業如上述；於偵訊時亦稱：
    是與五公廟的郭師兄一起用手採的等語（見偵卷第12頁）；
    於原審審理時亦稱：伊採山茶葉是要給廟裏的信徒喝等語（
    見原審卷第21頁）。則細繹被告上開陳述，足認被告於上開
    訊問時，即已有辯稱其並無不法所有意圖之意思，故尚難以
    被告於警詢、偵訊及原審訊問時之自白即遽論被告犯行。
  (五)綜上所述，被告前開所辯，應屬可採，從而檢察官所持之前
    開論據，尚未達於通常一般之人均不致有所懷疑，而得確信
    其為真實之程度，而有合理性之懷疑存在，參諸上開說明，
    尚難為被告有罪之認定。此外，復查無其他積極證據足資證
    明被告有何竊取森林副產物之犯行，被告被訴上開罪名自屬
    不能證明。
六、原審未詳為推求，遽為論罪科刑之判決，即有未恰，被告執
    此聲明上訴，指摘原判決不當，為有理由，應由本院將原判
    決撤銷改判，並為被告無罪之判決。
據上論結，應依刑事訴訟法第369條第1項前段、第364條、第301
第1項，判決如主文。
本案經檢察官沈紹嘉到庭執行職務。
中　　華　　民　　國　　96　　年　　2 　　月　　16　　日
                  刑事第七庭    審判長法  官 莊飛宗
                                      法  官 孫啟強
                                      法  官 邱明弘
以上正本證明與原本無異。
如不服本判決應於收受本判決後10日內向本院提出上訴書狀，其
未敘述上訴理由者，並得於提起上訴後10日內向本院補提理由書
狀（均須按他造當事人之人數附繕本）「切勿逕送上級法院」。
中　　華　　民　　國　　96　　年　　2 　　月　　16　　日
　　　　　　　　　　　　　　　　　　　書記官  黃玉珠
